【裁判字號】    99,事聲,48
【裁判日期】    990722
【裁判案由】    聲明異議
【裁判全文】
臺灣板橋地方法院民事裁定             99年度事聲字第48號
異  議  人  甲○○
相  對  人  乙○○
上列異議人與相對人間請求撤銷假扣押事件，異議人對於民國99
年5 月12日本院民事庭司法事務官所為99年度司全聲字第50號駁
回聲請之裁定，聲明異議，本院裁定如下：
    主  文
聲明異議駁回。
    理  由
一、按「當事人對於司法事務官處理事件所為之終局處分，得於
    處分送達後十日之不變期間內，以書狀向司法事務官提出異
    議。」、「司法事務官認前項異議有理由時，應另為適當之
    處分；認異議為無理由者，應送請法院裁定之。」、「法院
    認第1 項之異議為有理由時，應為適當之裁定；認異議為無
    理由者，應以裁定駁回之。」民事訴訟法第240 條之4第1項
    至第3 項規定甚明。本件聲明異議人就本院民事庭司法事務
    官於民國99年5月12日所為99 年度司全聲字第50號聲請撤銷
    假扣押事件裁定駁回聲請之終局處分（依民事訴訟法第 240
    條之2第1項、第513條第1項規定以「裁定」名稱為之），聲
    明不服提起異議，是本院依法自應就本院司法事務官所為之
    裁定，審究聲明異議人之異議有無理由，合先敘明。
二、本件異議意旨略以：原審裁定爰引最高法院65年臺抗字第39
    2判例意旨認定民事訴訟法第529條規定之期間，係裁定期間
    ，非不變期間，故債務人雖未於裁定所定之期間內起訴，而
    於命假扣押之法院為撤銷假扣押之裁定前起訴者，法院即不
    得為撤銷假扣押之裁定，而駁回異議人之聲請，惟查上開判
    例係指債權人聲請假扣押後，未曾依訴訟程序，提起得以確
    定其私權存在而取得給付之確定判決之訴訟，經債務人聲請
    法院命債權人限期起訴而言，而本件則屬法院命債權人限期
    起訴後，債權人雖遵期提起訴訟，惟於訴訟進行中撤回訴訟
    ，復於撤回後再提起訴訟，顯與上開判例情形不同，故不可
    一概而論，且按民事訴訟法第529條第1項，其立法理由無非
    係因假扣押裁定係屬非訟程序，未經法院實體判決而假扣押
    ，對債務人之財產侵害甚鉅，故法院經債務人之聲請，即應
    命債權人於一定期間內起訴，以早日確定兩造間私權之權利
    義務關係，復又本件相對人即債權人聲請對本件異議人即債
    務人假扣押後，相對人於98年5 月間遵本院命限期起訴裁定
    提起訴訟，業經本院98年度訴字第1153號事件（下稱前本案
    ）審理在案，兩造原得以本案確定私權之權利義務關係，詎
    相對人竟於訴訟進行9 個月後，於99年3月4日撤回前本案訴
    訟，相對人起訴、撤回、復為起訴（本院99年度訴字第1020
    號事件〈下稱後本案〉受理）之行為，致前、後本案訴訟延
    宕，使兩造間私權之權利義務關係確定之日遙遙無期，如容
    許相對人此種提起訴訟、撤回、再起訴之延宕訴訟之行為，
    而又不許撤銷假扣押，無疑使相對人於取得對異議人假扣押
    之執行名義後，得利用前開程序上之作為永久扣押異議人之
    財產，而使異議人無法自由運用其所有之財產，侵害異議人
    之財產甚鉅，顯與憲法第15條保障人民之財產權規定相悖，
    且由本件相對人上開於前、後本案之訴訟行為，顯足推定相
    對人自承其主觀上所主張之債權不存在，則相對人所主張之
    債權既不存在，其所主張之假扣押原因即失所附麗，職是，
    相對人聲請之假扣押即應撤銷，以防異議人損害擴大，原裁
    定駁回異議人撤銷假扣押之聲請自有違誤，爰請求廢棄原裁
    定，以維權益等語。
三、按本案尚未繫屬者，命假扣押之法院應依債務人之聲請，命
    債權人於一定期間內起訴；又債權人不於第一項期間內起訴
    或未遵守前項規定者，債務人得聲請命假扣押之法院撤銷假
    扣押裁定。民事訴訟法第529 條第1、4項分別定有明文，就
    民事訴訟法第529 條規定所定期間，其性質依最高法院65年
    臺抗字第392 號判例見解，係屬裁定期間，非不變期間，故
    債權人雖未於裁定所定期間內起訴，而於命假扣押之法院為
    撤銷假扣押之裁定前起訴者，法院即不得為撤銷假扣押之裁
    定。
四、經查，本件相對人前以異議人積欠其票款新臺幣709,440 元
    ，異議人有隱匿財產之情事，聲請本院對異議人為假扣押，
    經本院98年度全字第1379號裁定命供擔保後准予假扣押；並
    經本院民事執行處以98年度執全正字第683 號將異議人所有
    之不動產查封在案，上開事實經調閱本院98年度全字第1379
    號、98年度執全正字第683 號卷宗屬實，本件相對人經本院
    命供擔保准予假執行後，異議人依民事訴訟法第529條第1項
    規定聲請本院命相對人限期起訴，本院依其聲請命相對人限
    期起訴，是縱確有異議人聲明異議所稱相對人於就假扣押所
    欲保全之權利起訴，訴訟進行9 個月後又撤回前本案之情事
    ，然相對人前訴訟之撤回乃係經異議人之同意（民事訴訟法
    第262條第1項規定參照），並非如異議人聲明異議所稱係由
    相對人獨自以自己之意思反覆為起訴、撤回行為；且查，本
    件相對人於本院依異議人之聲請為撤銷假扣押裁定前，確已
    就假扣押所欲保全之權利復行提起後本案訴訟，更無異議人
    所稱相對人自承其主觀上所主張債權不存在之情事可言，依
    上開最高法院65年臺抗字第392 號判例意旨，自不得從異議
    人聲請撤銷相對人之假扣押裁定，是原裁定並無違誤，異議
    人之異議為無理由，自應予以駁回。
四、綜上所述，本件異議為無理由，爰依民事訴訟法第240條之4
    條第3項後段，裁定如主文。
中    華    民    國    99    年    7     月    22    日
                  民事第二庭    法  官  鍾啟煌
以上正本係照原本作成。
如不服本裁定應於送達後10日內向本院提出抗告狀，並應繳納抗
告裁判費新臺幣1,000 元。
中    華    民    國    99    年    7     月    22    日
                                書記官  張國仁

司法院資訊處製作；財團法人民間司法改革基金會備份。
